高雄高等行政法院簡易判決
　　　　　　　　　　　　 九十四年度簡字第二二號
原　　　告　中央健康保險局南區分局
代　表　人　甲○○○
訴訟代理人　丙○○
被　　　告　乙○○
上列當事人間因返還公法上不當得利事件，原告提起行政訴訟。
本院判決如下：
    主  文
被告應給付原告新台幣伍仟零貳拾元及自民國九十四年二月二日
起至清償日止，按週年利率百分之五計算之利息。
訴訟費用由被告負擔。
　　事實及理由
一、原告起訴主張：（一）按「無法律上之原因而受利益，致他
    人受損害者，應返還其利益。」民法第一百七十九條前段規
    定甚明。本件被告因妨害性自主案件，前經法院判處有期徒
    刑十一年確定，並於民國（下同）九十三年四月二十日起入
    監執行（另於九十二年八月六日至九十三年四月十九日羈押
    於台灣嘉義看守所）。依全民健康保險法第十一條第一款規
    定，被告於上開羈押期間非屬全民健康保險保險對象，應不
    得參加本保險。惟被告卻於九十二年八月十二日至九十三年
    二月九日期間，以全民健康保險保險對象身分，分別至行政
    院衛生署朴子醫院、行政院退輔會嘉義榮民醫院及華濟醫院
    就診，致原告代其給付醫療費用共計五千零二十元。（二）
    被告於不得參加全民健康保險期間，與原告應無任何法律上
    之關係，被告卻持全民健康保險卡至全民健康保險特約醫事
    服務機構就醫，致原告在無法律上原因之下，代其負擔醫療
    費用，是被告依法應返還原告代給付之醫療費用五千零二十
    元。原告乃依公法上不當得利之法律關係，提起給付訴訟，
    聲明求為判決如主文所示等語；被告則未提出書狀作任何聲
    明及陳述。
二、按「有下列情形之一者，非屬本保險保險對象，已參加者，
    應予退保：一、在監、所接受刑之執行或接受保安處分、管
    訓處分之執行者。」為全民健康保險法第十一條第一款所明
    定，復按「主旨：有關建議『全民健康保險法第十一條第二
    款所定退保原因，其退保生效日期溯自羈押日起算；另受羈
    押逾二個月以上者，得比照本條款規定辦理退保』乙案，復
    請查照。說明：有關保險對象因案羈押而直接移送監所執行
    ，而依全民健康保險法第十一條第二款所定原因退保者，同
    意其退保日期溯自羈押日生效。」亦經行政院衛生署八十六
    年一月二十日衛署健保字第八六００七０五０號函釋在案。
    按羈押日數可折抵在監執行之刑期，刑法第四十六條定有明
    文，是前揭行政院衛生署函釋退保日可溯自羈押日起算之意
    旨，與相關法律無違，自得予以適用。
三、經查，本件原告所主張之前開事實，業據其提出原告九十三
    年九月十日健保南醫字第０九三二００一一七一號函、送達
    證書及原告審核「不符合投保資格者」處理明細表、被告就
    醫紀錄明細表、台灣區台中女子監獄在監或出監受刑人資料
    表及台灣嘉義看守所在監（所）或出監（所）收容人資料表
    等影本附卷可稽，而被告經通知後，並未提出任何書狀以供
    本院斟酌，應認原告前揭之主張，洵屬實在。
四、次按，全民健康保險制定之目的，係為增進全體國民健康，
    以提供醫療保健服務，全民健康保險法第一條定有明文。再
    者，全民健康保險係屬於強制性保險，故該法具公法性質，
    因該法律關係所生之爭執即屬公法事件。本件被告既不符合
    全民健康保險之保險資格，卻於九十二年八月十二日至九十
    三年二月九日期間以全民健康保險之保險對象身分就醫，致
    原告支出全民健康保險醫療費用五千零二十元，被告即屬無
    法律上之原因而受有利益，致他人受損害，而構成公法上之
    不當得利，至屬明確。
五、綜上所述，原告依據公法上不當得利之法律關係，提起一般
    給付之訴，請求被告返還五千零二十元及自起訴狀繕本送達
    被告翌日即九十四年二月二日起至清償日止，按週年利率百
    分之五計算之法定遲延利息，即有理由，應予准許。並不經
    言詞辯論為之。
據上論結，本件原告之訴為有理由，爰依行政訴訟法第二百三十
三條第一項、第二百三十六條、第一百九十五條第一項前段、第
九十八條第三項前段，判決如主文。
中　　華　　民　　國　九十四　年　　三　　月　　三　　日
                  第二庭      法  官　蘇秋津
以上正本係照原本作成。
如不服本判決，應於送達後二十日內，向本院提出上訴狀並表明
上訴理由，如於本判決宣示後送達前提起上訴者，應於判決送達
後二十日內補提上訴理由書（須按他造當事人人數附繕本）。
提起上訴應預繳送達用雙掛號郵票七份（每份三十四元）。
中　　華　　民　　國　九十四　年　　三　　月　　三　　日
                              書記官  陳嬿如
附註:
行政訴訟法第二百三十五條（第一項、第二項）:
對於適用簡易程序之裁判提起上訴或抗告，須經最高行政法院之
許可。
前項許可，以訴訟事件所涉及之法律見解具有原則性者為限。
